【裁判字號】    89,附民,109
【裁判日期】    900327
【裁判案由】    請求賠償損害
【裁判全文】
臺灣彰化地方法院刑事附帶民事訴訟判決            八十九年度附民字第一九號
    原      告  乙○○
    訴訟代理人  張奕群律師
    被      告  丙○○
右列被告因八十九年度易字第九八０號偽造文書案件，經原告提起附帶民事訴訟，請
求損害賠償，本院判決如左：
    主      文
被告應將坐落彰化縣彰化市○○段柴坑子小段第三二四、三二四之一、三二四之二、
三二六之一號土地，於民國八十七年八月十一日以彰化地政事務所彰字第一四七０五
號所為之書狀補給登記予以塗銷。
原告其餘之訴駁回。
訴訟費用由被告負擔。
    事      實
甲、原告方面：
一、聲明：求為判決被告應將坐落彰化縣彰化市○○段柴坑子小段第三二四、三二四
    之一、三二四之二、三二六、三二六之一號土地，於民國八十七年八月十一日以
    彰化地政事務所彰字第一四七０五號所為之書狀補給登記予以塗銷。訴訟費用由
    被告負擔。
二、陳述：被告明知坐落彰化縣彰化市○○段柴坑子小段第三二四、三二四之一、三
    二四之二、三二六之一地號土地為原告所有，信託登記於被告名下，所有權狀均
    由原告之妻蔡秀不保管，並未遺失，竟於八十七年七月間向彰化地政事務所申報
    上開土地所有權狀遺失，而使地政事務所承辦公務員登載於職務上所掌之土地謄
    本上，足以生損害於地政機關對於土地管理之正確性及原告之財產權利，被告上
    開偽造文書之行為，業經台灣彰化地方法院檢察署檢察官以八十八年度偵續字第
    四六號提起公訴在案。按因故意或過失不法侵害他人權利者，應負損害賠償責任
    ，民法第一百八十四條第一項定有明文，本件被告既因故意，過失不法侵害原告
    之權利，對原告因此所受損害自應負損害賠償責任，爰併提起本訴。
三、證據：引用刑事部分所提出之證據。
乙、被告方面：
一、聲明：求為判決駁回原告之訴。訴訟費用由原告負擔。
二、陳述：上開土地係由被告之母親即證人蔡許玉枝於七十四年七、八月間以現金分
    別交付新台幣（下同）七十萬元、五十二萬三千元、一百一十七萬元予被告，被
    告則於同年七月十六日、三十一日、八月八日將上開款項存入彰化市第四信用合
    作社之帳戶內，嗣後並分別於八月一日、十二日領出一百一十萬元、一百二十萬
    元交付證人黃郁鈞，再由證人黃郁鈞分別交付一百萬元、一百萬元共二百萬元予
    告訴人以向證人甲○○購買上開土地，並非告訴人信託登記於被告之名下，且土
    地增值稅亦為被告所繳納；又於七十五年七月十七日移轉登記於被告時，被告便
    將上開土地所有權狀交由證人黃郁鈞保管，直至八十七年七月間於家中不慎將上
    開權狀遺失，始為上開之申請補發權狀之行為，並無違法之處。
三、證據：引用刑事部分所提出之證據。
    理      由
一、經查被告明知坐落於彰化縣彰化市○○段柴坑子小段第三二四、三二四之一、三
    二四之二、三二六之一地號土地原為乙○○所有，於七十一、二年間因向甲○○
    借款五百萬元投資生意，便將上開土地之所有權移轉登記予甲○○；復於七十五
    年間，乙○○欲將上開土地買回，並向甲○○表示因丙○○擬於上開土地上經營
    工廠，若將上開土地所有權移轉登記於丙○○，則可取得較佳之債信，甲○○便
    於同年七月十七日將上開土地所有權移轉登記於丙○○名下，所有權狀則交由乙○○之妻魏秀不保管而未遺失，竟於八十七年七月七日，委由其妻黃郁鈞向不知
    情之土地代書陳志鉉表示因土地所有權狀遺失在家中，欲申請補發土地所有權狀
    ，並代丙○○填寫土地登記申請書、切結書等文件，陳志鉉遂核對土地所有權之
    登記名義人為丙○○無誤後，便向彰化縣彰化地政事務所申報土地所有權狀遺失
    ，而使地政事務所承辦公務員登載於職務上所掌之土地謄本上，因而涉犯偽造文
    書之事實，已經本院八十九年易字第九八０號號刑事判決所認定，且判處被告罪
    刑在案，被告徒言抗辯依法聲請補發云云，不足憑取，原告主張被告有偽造文書
    之事實，堪認為實在。
二、按因故意或過失不法侵害他人權利者，負損害賠償責任，民法第一百八十四條第
    一項前段定有明文，本件被告既因故意不法侵害原告財產權，致原告受有損害，
    自應負賠償之責，是原告訴請被告賠償，自屬有據。從而原告訴請被告應將坐落
    彰化縣彰化市○○段柴坑子小段第三二四、三二四之一、三二四之二、三二六之
    一號土地，於民國八十七年八月十一日以彰化市地政事務所彰字第一四七０五號
    所為之書狀補給登記予以塗銷，原告在此範圍內之請求，為有理由，應予准許，
    至於坐落彰化縣彰化市○○段柴坑子小段第三二六號土地，被告並未於申報遺失
    ，並無塗銷書狀補給登記之必要，原告逾此範圍之請求，為無理由，應予駁回。
據上論斷，應依刑事訴訟法第五百零二條，判決如主文。
中      華      民      國      九十    年      三      月    二十七    日
                                    臺灣彰化地方法院刑事第二庭
                                        法      官  李  水  源
右正本證明與原本無異。
如不服本判決，應於判決送達後十日內向本院提出上訴狀( 須附繕本 )。
                                        法院書記官  鄭  秀  鑾
中      華      民      國      九十    年      四      月       三     日


司法院資訊處製作；財團法人民間司法改革基金會備份。
